【裁判字號】    99,監宣,46
【裁判日期】    990906
【裁判案由】    監護宣告
【裁判全文】
臺灣花蓮地方法院民事裁定
聲  請  人  乙○○
相  對  人  丙○○
利害關係人  甲○○
上列聲請人聲請監護宣告事件，本院裁定如下：
    主    文
宣告丙○○（男，民國○○年○○月○日生、身分證統一編號：Ｚ0000
00000號）為受監護宣告之人。
選定乙○○（男，民國○○年○月○日生、身分證統一編號：Ｚ00000
0000號）為受監護宣告之人之監護人。
指定甲○○（女，民國○○年○月○○日生、身分證統一編號：Ｚ0000
00000號）為會同開具財產清冊之人。
程序費用新臺幣1000元由受監護宣告之人丙○○負擔。
    理    由
一、按對於因精神障礙或其他心智缺陷，致不能為意思表示或受
    意思表示，或不能辨識其意思表示之效果者，法院得因本人
    、配偶、四親等內之親屬、最近一年有同居事實之其他親屬
    、檢察官、主管機關或社會福利機構之聲請，為監護之宣告
    。民法第14條第1項定有明文。
二、聲請意旨略以：聲請人乙○○為相對人丙○○之表兄，丙○○因少年時期罹患腦膜炎致中度智能障礙，已無法處裡自己
    之事務，其日常生活需人協助，爰聲請宣告丙○○為受監護
    宣告之人，併選定聲請人為受監護宣告之人丙○○之監護人
    、相對人之胞妹甲○○為會同開具財產清冊之人等語，並提
    出戶籍謄本2件、殘障手冊1紙為證。
三、經查：本院在鑑定人即行政院國軍退除役官兵輔導委員會玉
    里榮民醫院（下稱玉里榮民醫院）精神科醫師胡宗明前訊問
    相對人，審驗相對人之心神狀況，其雖能言語，然其對本院
    所訊住所、與何人同居、基本數學運算等問題，均非正確。
    復玉里榮民醫院函覆之鑑定報告書略以：「一、個人病史：
    楊員（即相對人）於國中時期罹患腦膜炎後即無就學，並陸
    續出現怪異行為與症狀，如失眠、幻聽、自語自笑等。二、
    身體檢查：楊員無明顯之其他身體疾病。三、精神狀態檢查
    ：林員可自行步入測驗室，並被動配合受測；晤談出現自笑
    情形，注意力難專注，肢體會不時扭動，尤其測驗後期易分
    心。簡短言談尚可切題，然說法常前後不一致，語言理解力
    差，難以理解部分測驗指導語。整體情緒尚平穩，僅遇挫折
    或困難時略顯不悅、不想回應，易焦慮及緊張，言談較鬆散
    。四、心裡測驗及其他特殊檢查：楊員因尚存自理能力，合
    併其語文與作業智商皆落於中度智能不足程度，推估目前整
    體智能為中度智能障礙。楊員時地定向感、注意力明顯障礙
    ，但物品命名、簡單心智運算相對略佳。於生活適應上，提
    醒下尚能自理簡易生活所需，也能辨識現行幣值，但複雜運
    算與金錢使用判斷力欠佳，因此金錢管理方面尚須協助。五
    、結論：楊員為因腦膜炎引起之中度智能障礙，以致其認知
    功能、職業功能和社交功能均有退化，目前無法從事複雜工
    作，且此精神退化狀態，由臨床角度視之，復原機會甚小。
    」等語，有本院99年7月29日訊問筆錄及玉里榮民醫院精神
    鑑定報告書各1件在卷可稽，堪認相對人因腦膜炎所致器質
    性精神病（器質性腦徵候群）或其他心智缺陷，致不能為意
    思表示或受意思表示，本件聲請，為有理由，應予准許，爰
    宣告丙○○為受監護宣告之人。
四、又受監護宣告之人應置監護人。法院為監護之宣告時，應依
    職權就配偶、四親等內之親屬、最近一年有同居事實之其他
    親屬、主管機關、社會福利機構或其他適當之人選定一人或
    數人為監護人，並同時指定會同開具財產清冊之人。法院為
    前項選定及指定前，得命主管機關或社會福利機構進行訪視
    ，提出調查報告及建議。監護之聲請人或利害關係人亦得提
    出相關資料或證據，供法院斟酌。法院選定監護人時，應依
    受監護宣告之人之最佳利益，優先考量受監護宣告之人之意
    見，審酌一切情狀，並注意下列事項：(一)受監護宣告之人
    之身心狀態與生活及財產狀況。(二)受監護宣告之人與其配
    偶、子女或其他共同生活之人間之情感狀況。(三)監護人之
    職業、經歷、意見及其與受監護宣告之人之利害關係。(四)
    法人為監護人時，其事業之種類與內容，法人及其代表人與
    受監護宣告之人之利害關係。民法第1110條、第1111條、第
    1111條之1分別定有明文。經查，相對人丙○○既經受監護
    宣告，已如前述，則其自應選任監護人。本院依職權囑託花
    蓮縣兒童暨家庭關懷協會訪視結果，聲請人為受監護宣告人
    丙○○之表兄，長期照顧受監護宣告人丙○○，其費用係由
    聲請人之月退奉支應。依相對人實際生活情況等面向評估，
    相對人接受持續且穩定之照顧，有該協會99年8月16日花兒
    家受字第990045號函附訪視評估報告1件在卷可參。本院審
    酌相對人親屬選任聲請人為監護人及聲請人擔任監護人之意
    願，有同意書1紙在卷，因認聲請人乙○○擔任監護人，較
    能符合受監護宣告之人之最佳利益，爰選定聲請人乙○○為
    受監護宣告人丙○○之監護人，並指定受監護宣告人丙○○
    之胞妹甲○○為會同開具財產清冊之人。又依民法第1113條
    準用同法第1099條之規定，於監護開始時，監護人對於受監
    護宣告人丙○○之財產，應會同甲○○，於2個月內開具財
    產清冊，並陳報法院，併此敘明。
五、依民事訴訟法第608條第1 項裁定如主文。
中    華    民    國    99    年    9     月    6     日
                  家事法庭      法  官  陳淑媛
以上正本證明與原本無異。
如不服本裁定關於選定監護人及指定會同開具財產清冊之人等部
分，應於送達後10日內向本院提出抗告狀，並繳納抗告費新臺幣
1000元；其餘關於宣告監護之部分，不得抗告。
中    華    民    國    99    年    9     月    7     日
                                書記官  邱鴻志

司法院資訊處製作；財團法人民間司法改革基金會備份。
